【裁判字號】    90,交上易,985
【裁判日期】    901016
【裁判案由】    過失傷害
【裁判全文】
臺灣高等法院臺南分院刑事判決           九十年度交上易字第九八五號      Ｇ
      上  訴  人  臺灣臺南地方法院檢察署檢察官
      被      告  乙  ○  ○
      選任辯護人  何  永  福
右列上訴人因被告過失傷害案件，不服臺灣臺南地方法院九十年度易字第三一三號中
華民國九十年五月七日第一審判決（起訴案號：臺灣臺南地方法院檢察署八十八年度
營偵字第一五三０號），提起上訴，本院判決如左：
      主      文
原判決撤銷。
乙○○因過失傷害人，處罰金參仟元，如易服勞役，以參佰元折算壹日。
      事      實
一、乙○○係汽車駕駛人，於汽車行駛時，本應注意車前狀況及兩車併行之間隔，並
    隨時採取必要之安全措施，於八十八年五月一日十八時四十五分許，駕駛車號Ｈ
    Ｋ－６３５５號自用小客車，沿臺南縣白嘉公路由南向北自臺南縣白河往嘉義方
    向行駛，途經臺南縣白河鎮昇安里三００之一號門前，適有於修理廠退出車輛，
    及同向行駛之甲○○所騎乘車號ＯＳＦ－６２８號重型機車，於前見狀因應左閃
    ，而依當時天氣晴朗、現場為無缺陷無障礙之乾燥柏油路面等一切客觀狀況以觀
    ，又無不能注意之情事，乙○○竟疏未注意車前狀況及保持安全間隔，並急速行
    駛超車，致擦撞同向行駛在前由甲○○所騎乘之車號ＯＳＦ－６２８號重型機車
    ，造成甲○○倒地，受有雙側下肢膝部深度裂傷之傷害。
二、案經被害人甲○○訴由臺南縣警察局白河分局報請臺灣臺南地方法院檢察署檢察
    官偵查起訴。
      理      由
一、訊之被告乙○○固承於事發當時駕車行經該處，惟矢口否認有何過失傷害犯行，
    辯稱：伊當時並無超車，伊係在內線行駛，並沒有撞到告訴人；當時有沿白嘉公
    路由南向北自白河往嘉義方向行駛，當時伊右邊擋風玻璃有迸一聲而破裂，伊停
    車到路邊，看到被害人在路邊伊才將告訴人移到路邊云云。
二、經查告訴人騎乘機車行經事發地點之汽車板金修理廠時，因見有輛大貨車自該廠
    倒車出來，伊遂繞過該大貨車載往前騎，突然遭被告所駕自小客車撞擊，伊因而
    成傷等情，已據其於歷次偵審中指訴歷歷，並於本院調查時陳稱：「我是閃過大
    卡車後，經過第二間修車廠才撞上的，所以我並不是被大卡車撞到的，我經過的
    地方離大卡車已經很遠了」「（就你所知，被告是從何處撞到你的？）從我左後
    方被撞到的，我被撞到就飛到路中間」等語（本院九十年八月二十九日審理筆錄
    ），經核與當時現場證人陳進林（即建興板金汽修廠店東）所證稱：「有部大貨
    車在我廠修理好，由車主開車倒車．．車子剛出去，機車馬上到，機車未停閃出
    白線一點點，汽車及機車速度均很快，我們聽到『碰』一聲後，機車向前行駛馬
    上跌倒（在展興廠前），一直到廣告物前滑行（約五十公尺）」（九十年八月十
    五日警訊筆錄）等語相符亦與當時現場證人吳展倍（即與『建興板金汽修廠』比
    鄰之『展興汽車修理廠』店東）所證稱：「汽車及機車速度均很快，我聽到車子
    撞擊聲後在我店旁之建興板金汽修廠前撞擊，機車失控偏行不穩，行至我修車廠
    前跌倒向前滑行至我廣告看板前才停住．．」「該部（大卡車）不是由我修車廠
    出來，是由我店旁建興板金修車廠出來的」「我未見撞擊點，該部自小客車事故
    後停了一下，又停一下，最後才停在路邊」等語（均詳九十年八月十五日警訊筆
    錄）相符，是告訴人之指訴，當非虛構。
三、雖被告屢稱伊未撞到告訴人，並具狀質疑告訴人係遭當時自「建興板金汽修廠」
    倒車之大卡車撞及後，告訴人反彈撞及被告所駕之車因而成傷云云，然參酌前開
    證人陳進林、吳展倍等人之證述，俱未提及自訴人機車曾與自「建興板金汽修廠
    」倒車之大卡車發生擦撞之情形。更何況告訴人所騎乘機車如遭倒車不慎而由內
    車道（慢車道）往外車道（快車道）方向之大卡車撞及，依物理慣性定律，告訴
    人之機車當無如現場圖所示沿快車道偏向內側慢車道滑行之理，是被告前開質疑
    ，顯與事實不符。參酌前開之現場圖及證人之證述，是案發當時被告所駕之自小
    客車與告訴人所騎乘之機車發生擦撞等情，應足認定。
四、又被告另以告訴人之機車所受之損害，均係機車右側機械零件受損，且被告所駕
    自小客車亦無保險桿或引擎蓋之毀損情形，因此質疑案發當時被告並無駕車『追
    撞』告訴所人騎乘之機車云云。然依物理原理，如告訴人機車確係遭被告駕車自
    後追撞，告訴人機車理當沿撞擊方向向前滑行，當無如現場圖所示沿右前方滑行
    之理，另參酌卷附之被告所駕自小客車照片所示（詳偵卷第十三頁），被告所駕
    之自小客車右側後視鏡脫落，右側前方板金及檔風玻璃受損之情形，顯見案發當
    時應係被告之自小客車急速前進，而與因閃避後退大貨車繞行不隱告訴人機車碰
    撞，其右側前方與行進中之告訴人機車發生『擦撞』，而非被告所駕之自小客車
    自後『追撞』，告訴人機車方可能如現場圖所示之方向（右前方）滑行。且被告
    所駕之自小客車右前方因與行進中之告訴人機車發生擦撞，因致告訴人所騎乘之
    機車失控，隨及人車因失控倒向右前側並滑行至現場圖所示之處，因致該機車前
    燈殼、右側方向鏡及右煞車桿毀損，並致告訴人受有前開之傷害。是該機車所受
    右側機械零件受損情形，實係因遭被告被告所駕之自小客車右側擦撞後滑行所致
    ，而非遭被告駕車自後追撞所致，附此敘明。
五、按汽車行駛時，駕駛人應注意車前狀況及兩車併行之間隔，並隨時採取必要之安
    全措施，道路交通安全規則第九十四條第三項定有明文。被告於右揭時地駕駛汽
    車，對於其前方有大卡車倒車及機車閃避等情狀應依前開規定保持注意，並隨時
    採取減速或迴避等必要之安全措施，惟據告訴人所陳及前開證人陳進林、吳展倍
    等人之證述，本件事故發生時確有一部大卡車自建興板金汽修廠倒車至路中央，
    然被告竟未察覺，甚至連當時如何擦撞告訴人之機車，被告均供稱不知情，僅供
    稱：「當時我並沒有注意那裡有卡車在那裡」「當時我駕車並沒有看到前面有車
    子，也沒有看到卡車在倒車．．」（詳本院九十年八月七日、九十年八月二十九
    日審理筆錄）。其疏未遵行前開規定，致與告訴人機車發生擦撞而發生傷害，被
    告之行為自有過失，且其過失行為與告訴人受傷害之結果間有相當因困關係。又
    本件事故經送臺南區車輛行車事故鑑定委員會鑑定，認被告未保持安全間隔，為
    肇事原因，有該委員會八十八年十二月八日南鑑字第八八０九八八號鑑定報告附
    卷可稽。該鑑定雖未敘明被告未注意車前狀況，對被告之過失責任應無影響，並
    有告訴人所出具之聖馬爾定醫院病例在卷可稽，本件已事證明確，被告過失傷害
    犯行堪予認定。
六、另於車禍發生後，告訴人本欲原諒被告，惟因告訴人之父反對，因此逾四個月後
    始提出告訴等情，業據告訴人於本院審理時陳述詳明（本院九十年七月十一日審
    理筆錄），而告訴人於車禍發生後簽署卷附之車禍發生經過說明書自承有過失等
    情，固令人不解，然告訴人就此亦屢於警偵、原審及本院審理時陳稱因當時伊受
    傷住院，被告皆同另三人至醫院，且態度兇惡，伊因害怕才簽名捺印。姑且不論
    告訴人簽署該車禍發生經過說明書是否出於自由意志下所為，惟被告行為是否有
    過失，應依事發當時客觀之情狀據以認定，而非以告訴人事後主觀之意思為據，
    ，而本件被告未注意車前狀況及行車間隔因而肇事，以詳述於前，是縱該車禍發
    生經過說明書確係出於告訴人自由意志下所為，亦無解免被告過失之責，併此敘
    明。
七、核被告所為，係犯刑法第二百八十四條第一項前段過失傷害罪。原審疏未詳察，
    仔細勾稽全案調查所得證據，即遽認被告被訴罪嫌不足，為被告無罪判決之諭知
    ，自有未洽。檢察官上訴意旨，執以指摘原判決不當，為有理由，應由本院將原
    判決予以撤銷改判。爰審酌被告之過失程度輕微，所生之危害亦輕、及被害人為
    閃避前方大貨車倒車而繞進被告車道之過失責任遠大於被告，與被告肇事後之態
    度等一切情狀，量處罰金三千元，並諭知如易服勞役以三百元折算一日之標準。
據上論斷，應依刑事訴訟法第三百六十九條第一項前段、第三百六十四條、第二百九
十九條第一項前段，刑法第二百八十四條第一項前段、第四十二條第二項、罰金罰鍰
提高標準條例第一條前段、第二條第一項，判決如主文。
本案經檢察官曾顯智到庭執行職務。
中    華    民    國      九十      年      十      月        十六      日
                                  臺灣高等法院臺南分院刑事第五庭
                                      審判長法官  茆    臺    雲
                                            法官  董    武    全
                                            法官  李    文  福
右正本證明與原本無異。
不得上訴。
                                      法院書記官  李    良    倩
中    華    民    國      九十      年      十      月       十八       日
附錄本案論罪科刑法條全文：
刑法第二百八十四條：因過失傷害人者，處六月以下有期徒刑、拘役或五百元以下罰
                    金，致重傷者，處一年以下有期徒刑、拘役或五百元以下罰金
                    。從事業務之人，因業務上之過失傷害人者，處一年以下有期
                    徒刑、拘役或一千元以下罰金，致重傷者，處三年以下有期徒
                    刑、拘役或二千元以下罰金。


司法院資訊處製作；財團法人民間司法改革基金會備份。
